【裁判字號】    97,台上,3864
【裁判日期】    970814
【裁判案由】    殺人等罪
【裁判全文】
最高法院刑事判決            九十七年度台上字第三八六四號
上  訴  人  甲○○
選任辯護人  林武順律師
上列上訴人因殺人等罪案件，不服台灣高等法院花蓮分院中華民
國九十七年五月十六日第二審更審判決（九十七年度重上更(三)字
第二一號，起訴案號：台灣花蓮地方法院檢察署九十年度偵字第
二二九七號），提起上訴，本院判決如下：
    主  文
上訴駁回。
    理  由
按刑事訴訟法第三百七十七條規定，上訴於第三審法院，非以判
決違背法令為理由，不得為之。是提起第三審上訴，應以原判決
違背法令為理由，係屬法定要件。如果上訴理由書狀並未依據卷
內訴訟資料，具體指摘原判決不適用何種法則或如何適用不當，
或所指摘原判決違法情事，顯與法律規定得為第三審上訴理由之
違法情形，不相適合時，均應認其上訴為違背法律上之程式，予
以駁回。本件上訴人甲○○上訴意旨略稱：(一)、證人秦○○於民
國九十年七月十八日偵查中已坦承本案係其一人所為，與上訴人
無關等情，其自九十年七月十九日起翻異前詞，改稱是上訴人勒
死被害人張○○，再由伊提議棄屍，伊曾與上訴人約定由伊一人
頂罪，或又稱二人約定不能把事情講出來云云，此純屬卸責嫁禍
予上訴人避重就輕之詞，無證據力。(二)、秦○○雖於警詢時稱：
上訴人以大哥大手機打電話給伊，說「小真」（即被害人）已找
到，叫伊過去一趟云云，惟此為上訴人所否認，而警方查證結果
，查無所謂上訴人使用之大哥大電話號碼，上訴人住處之市內電
話又係於案發後之八十五年二月五日始申請裝設，足徵秦○○所
述與事實不符，不得以其陳述為不利上訴人之認定。(三)、邱○○
於警詢時已證稱：八十五年一月底，伊尚在監獄服刑，至同年四
月二十三日始出獄等語，其所述亦有台灣高等法院被告前科紀錄
表在卷可稽，足證陳○○所稱其於該段期間至邱○○家躲上訴人
云云，為不可採。(四)、八十五年九月間，上訴人係要向陳○○要
錢，才強行載走陳○○，上訴人係於八十五年十月間經陳○○同
意而與其發生性關係，上訴人與陳○○均有吸食安非他命，二人
間是否因毒品而生芥蒂，致陳女挾怨報復，而為不利上訴人之證
詞，不無可能。況陳○○於八十五年二月十日警詢時，並無隻字
片語言及上訴人曾以勒斃「小真」之事要脅陳女與上訴人發生性
關係，其竟於五年後才為此陳述，顯有瑕疵，不能以其陳述為不
利上訴人之認定。(五)、原判決憑有瑕疵之資料，以臆測方法擬制
上訴人構成殺人及遺棄屍體罪，對於有利上訴人之各項證據均予
摒棄，認事用法均有違誤。(六)、秦○○曾於八十四年十一月中旬
以他人失竊之支票向上訴人詐調現金；八十四年十一月底至十二
月間，秦○○曾誣指上訴人搶奪他人財物；秦○○曾囑徐○○竊
取傳真機，再請上訴人代售，致上訴人含冤被判有期徒刑六月，
均可證明秦○○在本案係意圖脫罪而虛構上訴人犯罪。(七)、秦○
○就其究竟幾次去過上訴人之宿舍、被害人係被何人殺死、上訴
人與秦○○有無約定由何人頂罪、上訴人勒被害人脖子之時間長
短及被害人有無掙扎抖動、秦○○最初為何不供出上訴人犯罪之
緣由等事項，先後供述矛盾不一，顯有瑕疵而無證明力，原判決
竟採之為論罪之依據，自屬違法。(八)、原審未依上訴人之聲請，
調取秦○○偵查中之錄音、錄影帶勘驗之，以查明秦○○於偵查
中確曾供承其一人犯本案之事實，有調查未盡之違法。(九)、秦○
○於被害人生前，早有殺被害人之動機，已據證人徐○○於八十
五年四月二十二日、九十年三月二十二日警詢時證述明確，徐○
○於九十二年九月九日第二審調查時亦供稱其警詢時之供述出於
自由意思等語，原審就此未加調查，尚非適法。(十)、陳○○就其
所稱為躲上訴人至邱○○住處躲藏之時間長短，前後供述不一，
其供述應不可採。(十一)、承辦本案之偵查員蘇建誠於原審證稱：秦
○○經警測謊後解返監所途中心情平靜，足見秦○○所稱在押解
途中，警員曉以大義及告知責任分屬問題云云，皆屬虛構等語。
惟查證據之取捨、證據證明力之判斷，以及事實有無之認定，屬
事實審法院之職權，苟其取捨、判斷與認定，並不違背論理法則
及經驗法則，即不得任意指為違法，而執為適法之第三審上訴理
由。本件原審認定上訴人有原判決所載以左手臂勒死被害人及與
秦○○共同遺棄被害人屍體之犯行，係以上訴人雖否認犯罪，然
查上開事實已據證人即共同被告秦○○於第一審及原審法院更(一)
審、更(二)審、更(三)審審理中指證屬實。證人陳○○於偵查中具結
證稱：八十五年一月下旬報紙尚未報導被害人死亡前，上訴人對
伊性侵害時，眼睛睜得很大，對伊說：「你知否小真（指被害人
）怎麼死的……」等語，案發（指報紙報導被害人命案）後，上
訴人找伊找得很急，伊為了躲上訴人，跑去找邱○○，因為伊知
道邱○○可以剋他等語；陳○○於第一審結證稱：八十五年一月
在上訴人住處，上訴人強迫伊發生性關係，伊不肯，上訴人勒伊
脖子說「小真」就是這樣死的，當時伊不知「小真」死了，後來
看報紙才知道等語；原審法院更(一)審、更(二)審審理時陳○○均結
證：伊在偵查中之陳述句句屬實，當初在八十五年間伊未把事情
說出，一直覺得心痛，五年後決定說出來，是希望對「小真」命
案有所幫助，報紙報導被害人「小真」命案後，伊為躲上訴人，
到邱○○家住了一、二個月，後來邱○○先被警抓走，過幾天伊
亦因吸毒被警抓走等語，其於更(一)審並當庭激動飲泣，真情流露
，衡情絕非造作，其證言應可採信。上訴人於報紙披露被害人死
亡消息之前，即已在不經意之情況下向陳○○吐露被害人已死亡
之訊息，足見上訴人對被害人遇害之始末顯然知情。秦○○於偵
、審中一再指證上訴人殺害被害人及與伊共同遺棄屍體之情節不
移，如殺被害人者為秦○○，而嫁禍於上訴人，上訴人顯不可能
再對之守口如瓶，但上訴人並未對秦○○或其他人殺害被害人之
事實為任何之指述，且對秦○○之指證，未表現出絲毫怨恨之意
，與一般人遭受不實指控時，容易產生激忿情緒之常情有悖。反
觀秦○○面對上訴人及其辯護人之任何質疑時，無不坦然面對，
毫不迴避，酌情，秦○○之指證上訴人之犯罪情節，應非虛構。
至於秦○○於九十年七月十八日經警方實施測謊後，於檢察官偵
查中雖曾一度供稱：本案是伊做的，跟上訴人沒有關係，剛才說
被害人是被上訴人勒死，不是實話云云。惟審酌秦○○當時係因
心防經員警以測謊技術予以突破之初，情緒陷於極度混亂之狀態
，對於是否應據實供述，陷於兩難，參照秦○○於次日（十九日
）警詢及檢察官偵查中即已改稱係上訴人勒死被害人，並詳細說
明事發經過，且證稱：上訴人勒死被害人後，是由伊提議棄屍，
因當初伊與上訴人有約定不能把事實說出來，伊又一直認為案發
時二人在一起就是共犯，心情很亂，本想自己扛下來，後來是檢
察官與辦案員警曉以大義，伊才發現有責任分屬（即在場人之責
任並非必相同）之問題，所以隔天就供出實情等語，足見秦○○
自始即無誣陷上訴人之意思，其於九十年七月十八日偵查中所供
係其一人犯案，與上訴人無關云云，與事實不符，並不足取。證
人陳○○於警詢時已供明伊係於八十五年六月間至邱○○家躲上
訴人，直至同年十一月間入監服刑為止等語，並未供稱其係於八
十五年一月下旬至邱○○家躲上訴人；依邱○○之前科紀錄表所
載，邱○○因案於八十二年五月十一日入監服刑，至八十五年四
月二十三日假釋出獄，又於八十五年十月底因施用麻醉藥品被查
獲羈押，於八十六年二月二十六日具保停止羈押，故陳○○所述
至邱○○家住宿時間與邱○○之前科紀錄並無矛盾，上訴人謂陳
○○不可能於八十五年一月底至邱○○家躲上訴人云云，尚有誤
會，為不可取。證人秦○○、陳○○所述本案相關之基本事實前
後一貫，上訴人及其辯護人執證人前後陳述之部分細節之若干差
異，謂其等之證言均不可採云云，亦無可取。至於秦○○證稱：
被害人命案當天，上訴人以大哥大電話告知伊已找到被害人，叫
伊至上訴人住處等語，上訴人否認此事，而警方調查結果，查無
上訴人使用之大哥大電話號碼，被告住處之市內電話，係命案發
生後之八十五年二月五日始申請裝設，惟秦○○於原審法院更(二)
審結證：八十五年一月間，上訴人常拿一支黑金剛之大型手機等
語；陳○○於原審法院更(二)審亦證稱：上訴人於命案發生當時好
像有一支手機等語。而八十五年間類比式手機常有拷貝機，上訴
人如有使用手機，非必以其名義申請，且如有上開通話，未必是
以手機為之，則秦○○所稱上訴人使用大哥大手機等情，縱無從
證明，亦難謂確無此通話，不能據此為有利上訴人之認定。又被
害人係被勒死等情，已據檢察官督同法醫師陳瑞璋相驗屬實，有
相驗屍體證明書及解剖紀錄在卷可稽，並經陳瑞璋於偵查中證述
屬實等證據資料，予以綜合判斷，認上訴人之犯行堪以認定。並
指駁說明上訴人否認犯罪，所辯何以為卸責飾詞。證人徐○○於
警詢時雖供稱：八十五年一月間秦○○曾告訴伊，「小真」這個
人不可留，她會把伊販賣毒品之事說出來，又邀伊要做掉「小真
」，伊未答應云云，惟徐○○於原審法院上訴審已改稱：伊已忘
記秦○○有無對伊說上述之語等語，且縱認秦○○有上述言語，
亦僅顯示其曾有此念頭，並不能據此認秦○○已付諸實施，徐○
○上開審判外之陳述，不足採為有利上訴人之認定。本件事證已
明，檢察官聲請傳訊原承辦檢察官曾勁元調查秦○○言詞反覆之
緣由，核無必要。秦○○曾一度在偵查中自承犯罪，偵查筆錄已
如實記載，秦○○亦未否認其事，上訴人之辯護人聲請調閱秦○
○偵查中自承犯罪之錄音帶以證明此無爭執之事項，亦無必要等
理由。又以核上訴人所為，係犯刑法第二百七十一條第一項之殺
人罪及第二百四十七條第一項之遺棄屍體罪，依累犯規定加重其
刑（所犯殺人罪本刑死刑、無期徒刑部分，依法不得加重而未予
加重），再酌情各量處有期徒刑十五年，褫奪公權五年及有期徒
刑一年二月，其中遺棄屍體部分符合中華民國九十六年罪犯減刑
條例之減刑條件，依法減為有期徒刑七月，並定其應執行刑為有
期徒刑十五年六月，褫奪公權五年。已詳其所憑證據及認定之
理由，所為論斷，均有卷存證據資料可資覆按。上訴意旨雖指摘
原判決違法云云，惟查上訴意旨所指秦○○於本件案發前與上訴
人間之糾葛，並無證據足以證明前揭秦○○之證詞係屬虛構，自
難執此指摘原判決違法，而執為合法之上訴理由。秦○○究竟去
過上訴人之宿舍幾次、上訴人勒被害人之脖子時，被害人有無掙
扎抖動及時間之長短等事項，於認定上訴人是否犯罪不生影響，
上訴意旨執此枝節或非待證事項指摘原判決違法，亦非合法之上
訴理由。陳○○所稱至邱○○住處躲上訴人之時間係在八十五年
六月之後，當時邱○○未在監執行或被羈押等情，與邱○○之前
科紀錄相符，陳○○並非稱在八十五年一月底起至邱○○住處躲
上訴人，上訴意旨謂陳○○係稱其在八十五年一月底邱○○服刑
期間至邱○○住處云云，顯非依據卷內資料執為指摘之適法上訴
理由，至於陳○○就躲在邱○○住處之時間為多久，或稱約一、
二個月，或稱四、五個月，不盡相符，然此為時隔五年之後，記
憶不清所致，尚難執此認其所述均為不可採。證人蘇建誠於原審
證稱：檢察官偵訊秦○○時，有拿出六法全書，告知秦○○有關
殺人部分之法律規定，押解秦○○回監所時，檢察官未隨同至監
獄等語，足見原判決認秦○○供稱檢察官曉以大義，並告知犯罪
時在場之人責任並非必相同等語，並非無據，上訴意旨謂秦○○
上開所述係虛構云云，亦非依據卷內資料執為指摘之適法上訴理
由。至於其他上訴意旨均係就原審已調查及依憑證據所為認事採
證職權之合法行使，以及原判決已論列說明之事項，依憑已見任
意指摘為違法，並重為事實之爭執，否認犯罪，殊與法律規定得
為第三審上訴理由之違法情形不相適合。衡以前開說明，其上訴
為違背法律上之程式，應予駁回。
據上論結，應依刑事訴訟法第三百九十五條前段，判決如主文。
中    華    民    國  九十七  年    八    月   十四   日
                      最高法院刑事第五庭
                          審判長法官  陳  正  庸  
                                法官  賴  忠  星  
                                法官  林  秀  夫  
                                法官  宋      祺  
                                法官  陳  祐  治  
      本件正本證明與原本無異
                                      書  記  官  
中    華    民    國  九十七  年    八    月  二十一  日
                                                      K

司法院資訊處製作；財團法人民間司法改革基金會備份。
